【裁判字號】    95,台上,649
【裁判日期】    950209
【裁判案由】    違反毒品危害防制條例
【裁判全文】
最高法院刑事判決              九十五年度台上字第六四九號
    上  訴  人  甲○○
                        號6樓.
    選任辯護人  黃丁風律師
                黃雅羚律師
上列上訴人因違反毒品危害防制條例案件，不服台灣高等法院中
華民國九十二年五月十四日第二審判決（九十一年度上訴字第二
六七四號，起訴案號：台灣基隆地方法院檢察署八十九年度毒偵
字第第一四五一號，偵字第二三六四號，偵緝字第一七六、一七
七、一七八號），提起上訴，本院判決如下：
    主  文
上訴駁回。
    理  由
按刑事訴訟法第三百七十七條規定，上訴於第三審法院，非以判
決違背法令為理由，不得為之。是提起第三審上訴，應以原判決
違背法令為理由，係屬法定要件。如果上訴理由書狀並未依據卷
內訴訟資料，具體指摘原判決不適用何種法則或如何適用不當，
或所指摘原判決違法情事，顯與法律規定得為第三審上訴理由之
違法情形，不相適合時，均應認其上訴為違背法律上之程式，予
以駁回。本件上訴意旨略稱：（一）上訴人於警詢時已依警局所
提供之林文炳口卡片指認在卷，第一審法院亦查得林文炳之前案
資料，則上訴人所供稱於民國八十八年三月二十三日晚上九時許
攜帶第二級毒品安非他命至上訴人住處之林文炳確有其人，原判
決竟認係不詳姓名之人，與卷證資料不符，而有證據理由不備之
違法。（二）依上訴人於八十九年六月七日在偵查中，及八十九
年八月十五日在第一審之供述，雖然林文炳於八十八年三月二十
三日有問及上訴人要不要賣（安非他命），但上訴人因無下線，
故未決定要賣，嗣相約前往用餐完畢回住處時，已遭警方查扣得
林文炳所帶來之安非他命，則林文炳是否已完成交付，尚有疑問
。原判決對此有利上訴人之供述證據，為何不採，未於理由內說
明其不採之理由，自有判決理由不備之違法。（三）警方於八十
九年六月六日緝獲上訴人時，在上訴人住處所查扣裝有槍彈之背
袋，及裝有安非他命等毒品之手提袋，係林文炳於八十九年五月
十八日攜帶前來寄放，迄為警查獲時約二十五日，依然完整如故
，足見上訴人未有賣出安非他命之事實，由此可以證明上訴人於
八十九年六月七日偵查中所供林文炳要上訴人將毒品拿去賣掉，
但上訴人稱不敢賣之事實，確為可信。原判決未說明上訴人此項
有利之供述，為何不採之理由，有判決不備理由之違誤。（四）
上訴人於警詢已供認扣案之電子秤係屬己所有，原判決復認定電
子秤、分裝袋為上訴人意圖販賣安非他命之佐證，卻未諭知沒收
電子秤，有判決不適用法則之違法等語。
惟查：本件原判決撤銷第一審關於上訴人被訴販賣第二級毒品無
罪之諭知，改判論處上訴人以連續意圖販賣而持有第二級毒品罪
刑（累犯，處有期徒刑伍年陸月），係以原判決事實欄所載時、
地，二次經警查獲之安非他命，業據上訴人供認係林文炳於八十
八年三月二十三日（下稱第一次）、八十九年五月十八日（下稱
第二次）所攜帶前來寄放等事實，及依憑扣案之疑為安非他命之
晶體物三十大包、八小包、分裝袋一大包、電子磅秤一台（第一
次查獲）；疑為安非他命之晶體物三十九包、分裝袋四包、電子
磅秤一台（第二次查獲）等物，上開晶體物經鑑定均檢出安非他
命成分之法務部調查局八十八年九月十日八八陸字第八八○六一
四三一號檢驗通知書（三十大包、八小包，驗餘淨重共一一一四
點九八公克）、內政部警政署刑事警察局八十九年六月二十一日
刑鑑字第七一七八一號鑑驗通知書（三十九小包，驗餘淨重五八
五點二公克）等證據資料，為其論罪依據。並敘明（一）二次扣
案之安非他命總淨重達一七○○點一八公克，數量不少，若非上
訴人同意販賣，則自稱「林文炳」者，應無甘冒被查獲遭判重刑
之風險，先後攜帶大量安非他命外出至上訴人住處之理。（二）
如謂上訴人曾不同意販賣林文炳於第一次所攜帶前來之安非他命
，自應即時退還，豈有任令林文炳將之放置在其住處；上訴人於
第一審已供認有代為保管林文炳於第二次攜帶至其住處之安非他
命之事實，其於原審改辯稱不知寄放之物為毒品，無非卸責之詞
，不足採信。另扣案之電子秤二台、分裝袋一大包、四小包，雖
為上訴人供犯罪預備之物，但無證據證明為上訴人所有，說明不
予宣告沒收之理由，及安非他命為毒品危害防制條例第二條第二
項第二款規定之第二級毒品，上訴人既係意圖販賣而持有，觸犯
同條例第五條第二項之罪。對於上訴人否認犯行，辯稱已拒絕林
文炳販賣之提議，不知係毒品等情，如何不可取，悉依卷證予以
指駁說明，核其論述與論理法則、證據法則皆無違背。查（一）
上訴人於警詢時憑口卡片所指認之林文炳，已於八十九年五月二
十七日死亡，有其戶籍資料查詢表可稽（見原審卷第四八頁），
原審因無從傳喚該林文炳到庭以查證，乃依其供述，於事實內認
定攜帶安非他命前來者係自稱「林文炳」真實姓名不詳之成年男
子，已達可得確定上訴人持有之安非他命係來自於上手，而無礙
於案件同一性之辨別及本件基本犯行之認定，要不生違背法令之
問題。（二）林文炳第一次所攜帶之安非他命，係於放在上訴人
住處後再相偕前去用餐，顯已置於上訴人管領支配下而持有之；
上訴人於檢察官偵查中復明白供承林文炳二次攜帶安非他命至其
住處，「交給我叫我幫他賣掉，……，而當時還沒有下線。」（
第一次）、「林文炳說（安非他命）先放我這裡，如果我想拿去
賣，可以拿去處理賣掉。」（第二次）等語（見八十八年度偵緝
字第一七六號卷第一七、一八頁反面）；則上訴人對於林文炳交
付安非他命由其保管之初，顯已知悉交付之目的，上訴人仍予收
受保管而持有之，尚未著手於賣出行為，即被警查獲，其係基於
意圖販賣而持有甚明。原判決依其調查證據之結果，因而論處上
訴人意圖販賣而持有第二級毒品罪刑，於法尚無不合。上訴人憑
持自己之說詞，謂原判決理由不備，要非適法之上訴理由。（三
）原判決採用上訴人於審判中所為之陳述，認扣案之電子磅秤非
其所有（見第一審卷第二二五頁），而不予宣告沒收，自不容任
意指為違法。上訴意旨就原審採證認事職權之適法行使，及原判
決已說明論駁之事項，徒憑己見重為事實爭辯，核與法律規定得
為第三審上訴理由之違法情形，不相適合，應認其上訴為違背法
律上之程式，予以駁回。
據上論結，應依刑事訴訟法第三百九十五條前段，判決如主文。
中    華    民    國  九十五  年    二    月    九    日
                      最高法院刑事第七庭
                          審判長法官  呂  潮  澤
                                法官  吳  昆  仁
                                法官  孫  增  同
                                法官  趙  文  淵
                                法官  吳      燦
      本件正本證明與原本無異
                                      書  記  官
中    華    民    國  九十五  年    二    月   十四   日
                                                      Y


司法院資訊處製作；財團法人民間司法改革基金會備份。
